【裁判字號】    88,訴,7
【裁判日期】    890114
【裁判案由】    分割共有物等
【裁判全文】
臺灣宜蘭地方法院民事判決  八十八年度訴字第七號
    原      告  戊○○
                己○○
                壬○○
                丙○○
                丁○○
                庚○○
                子○○
                癸○○
                寅○○
                丑○○
                甲○○
                卯○○
                午○○○
                陳素英
                辰○○
                巳○○
    右十六人共同
    訴訟代理人  石吉村律師
    被      告  乙○○○    住.
                辛○○      住.
    右  一  人
    訴訟代理人  許國棟律師
右當事人間分割共有物等事件，本院判決如左：
    主    文
被告乙○○○、辛○○應就其被繼承人許新傳所有，如附表一所示土地，辦理原告與
被告應有部分各如附表二所示之繼承登記。
兩造共有坐落宜蘭縣壯圍鄉○○段九０三地號，地目建，面積０‧０七七六公頃土地
，如附圖所示Ａ部分面積０‧０四八五公頃土地分歸由原告戊○○、己○○、壬○○
、丙○○、丁○○、庚○○、子○○、癸○○、寅○○、丑○○、甲○○、卯○○、
午○○○、陳素英、辰○○、巳○○各按附表二所示應有部分繼續保持共有；Ｂ部分
面積０‧００九七公頃土地分歸由被告乙○○○取得所有；Ｃ部分面積０‧０一九四
公頃土地分歸由被告辛○○取得所有。
被告辛○○應給付原告新台幣壹佰貳拾萬元。
訴訟費用由被告辛○○、乙○○○各負擔八分之一，餘由原告負擔。
    事    實
壹、原告方面：
  一、聲明：除聲明訴訟費用由被告負擔外，餘如主文所示。
  二、陳述：
      （一）坐落宜蘭縣壯圍鄉○○段九０三地號，地目建，面積０．００七四六公
            頃、同段九三三之一地號，地目建，面積０．０００四四公頃，同段九
            三二之一地號，地目建，面積０‧０００七０公頃等土地，為兩造之被
            繼承人許新傳所有。許新傳於民國八十一年十二月二十三日死亡，上開
            土地在未分割前，自屬於原告與被告等之公同共有。被告等迄未辦理繼
            承登記，爰訴請被告等辦理繼承之公同共有登記後，再辦理如附表二所
            示應有部分之分別共有登記。
      （二）上開九０三地號土地，既為兩造所共有，兩造並無不為分割之約定，亦
            無不能分割情事，迭經洽請被告等人協議分割均無結果，爰請求判決分
            割如訴之聲明，就被告辛○○多分得九十七平方公尺，而原告少分得九
            十七平方公尺土地部分，辛○○應補償原告新台幣（下同）一百二十萬
            元。
  三、證據：提出土地登記謄本三份、地價證明書、繼承系統表證明書、分割圖各一
      份、戶籍謄本十二份為證，並聲請勘測現場。
二、被告方面：被告辛○○、乙○○○均稱對於原告所提之分割方法無意見，只要分
    割方法能合乎公平即可。
    理    由
一、原告主張坐落宜蘭縣壯圍鄉○○段九０三、同段九三三之一、同段九三二之一地
    號等土地，為兩造之被繼承人許新傳所有。許新傳於八十一年十二月二十三日死
    亡，其繼承人即原告與被告迄未辦理繼承登記，爰訴請被告等就上開三筆土地辦
    理繼承登記後，由原告與被告就上開土地為原物分割等情，業據其提出土地登記
    簿謄本、繼承系統表等為證，且為被告所不爭，堪信其主張為真實。
二、按共有不動產之共有人中一人死亡，他共有人請求分割共有物時，為求訴訟經濟
    起見，得許可原告就請求繼承登記與分割共有物之訴合併提起。即以一訴請求該
    死亡之共有人之繼承人辦理繼承登記後，與原告及其餘共有人分割共有之不動產
    （最高法院七十年第二次民事庭會議決議參照）。本件原告與被告辛○○、乙○○○係許新傳之繼承人，許新傳死亡後，兩造迄未辦理繼承登記，揆諸上開說明
    ，原告請求各該被告辦理繼承登記，自應准許。且兩造間就上開九０三地號土地
    並無不為分割之約定，亦無因物之使用目的不能分割情事，就分割方法與被告等
    人又不能達成協議，則原告依民法第八百二十四條第二項規定，訴請被告等就系
    爭共有土地原物分割為有理由，亦應准許。
三、本院履勘現場審認，原告戊○○、己○○、壬○○、丙○○、丁○○、庚○○、
    子○○、癸○○、寅○○、丑○○、甲○○、卯○○、午○○○、陳素英、辰○○、巳○○陳明願就分得之土地繼續保持共有，其餘被告對於原告提出之分割方
    案均無意見。本院審酌兩造現時對於共有土地之使用狀況，兼顧原告繼續維持共
    有之利用及全體共有人之利益，被告辛○○分得部分係其所有建物之基地，且分
    割後各共有人就其分得部分均有道路可以通行，認原告提出之分割方法尚稱適當
    ，爰就該分割方法囑託宜蘭縣宜蘭地政事務所複丈予以分割，有本院勘驗筆錄及
    該地政事務所八十八年五月五日八八宜地二（九）字第○四五一八號函附複丈成
    果圖在卷足憑，爰判決如主文第二項所示之分割方法。
四、按以原物為分配時，如共有人中，有不能按其應有部分受分配者，得以金錢補償
    之，民法第八百二十四條第三項定有明文。本件共有物之分割，被告辛○○因其
    房屋占用基地即附圖C 所示部分，面積為一九四平方公尺，兩造同意其分得該部
    分土地之單獨所有權，被告辛○○多受分配九十七平方公尺土地，原告因而未能
    按應有部分受分配，雙方同意由被告辛○○補償原告等人一百二十萬元，揆諸上
    開民法規定，自應准許。
五、據上論結，原告之訴為有理由，依民事訴訟法第七十九條但書、第八十五條第一
    項前段，判決如主文。
中      華      民      國    八十九    年      一      月     十四     日
                                    臺灣宜蘭地方法院民事庭
~B法      官  陳培仁
右正本證明與原本無異。
如不服本判決，應於判決送達後廿日內向本院提出上訴狀。（應附繕本）
中      華      民      國    八十九    年      一      月     二十     日
~B法院書記官  廖文章


司法院資訊處製作；財團法人民間司法改革基金會備份。
